臺灣高等法院臺中分院民事判決　　　九十一年度上易字第一七五號
　　　上訴人即被上訴人一審原.
　　　　　　　　　　　　乙○○.
　　　　　　　　　　　　甲○○.
右當事人間請求損害賠償事件，上訴人對於中華民國九十一年四月十五日臺灣彰化地
方法院第一審判決（九十一年度訴字第六○號），提起上訴，本院判決如左：
　　　主　　　文
原判決關於駁回乙○○後開之訴部分及訴訟費用之裁判廢棄。
甲○○應再給付乙○○新臺幣伍萬陸仟零陸拾肆元及自民國九十年十二月四日起至清
償日止按年息百分之五計算之利息。
乙○○其餘上訴及甲○○之上訴均駁回。
第一、二審訴訟費用由甲○○負擔八分之一，其餘由乙○○負擔。
　　　事　　　實
一、上訴人即被上訴人（一審原告）乙○○聲明請求判決：
甲、上訴聲明：
  (一)原判決關於駁回後開之訴部分廢棄。
　(二)被上訴人甲○○應再給付上訴人乙○○新台幣（下同）五十萬元及自民國九十年
    十二月四日起至清償日止按年息百分之五計算之利息。
　(三)第一、二審訴訟費用由被上訴人甲○○負擔。
乙、答辯聲明：
  (一)上訴人甲○○之上訴駁回。
  (二)第二審訴訟費用由上訴人甲○○負擔。
  其事實上之陳述及所用證據除與第一審判決書記載相同部分引用外並補稱：(一)原審
　判命甲○○賠償乙○○十五萬六千零六十五元及遲延利息駁回，乙○○其餘請求係
　以乙○○可得請求之金額為醫藥費一萬二千一百二十九元、精神慰藉金三十萬元，
　合計三十一萬二千一百二十九元，甲○○於警訊時已供明乙○○與甲○○之配偶許
　書全有同居通姦之情形，對乙○○積怨已久始持刀行兇等語，並經甲○○之未成年
　子女許家秀、許自榮、許自杰三人於原審九十年度易字第一八二三號傷害等案件偵
　審中到庭作證，且有台中醫院診斷書足參，乙○○業經原審依相姦及傷害罪判處有
　期徒刑六月、四月，應執行有期徒刑九月在案，乙○○所為不能謂未助成本件損害
　原因事實之成立，依過失相抵法則減輕甲○○應賠償金額百分之五十為論據。(二)查
　乙○○並未與甲○○現已離婚之前夫許書全相姦，更未毆打甲○○成傷，乙○○被
　判處相姦、傷害罪刑確有冤屈，乙○○縱令在許書全租屋內，亦不必當然可造成甲
　○○非持刀殺乙○○不可，尚難認為乙○○就甲○○持刀殺乙○○之行為，有何與
　有過失之行為，原審適用過失相抵原則，顯有未當。(三)甲○○持刀刺殺乙○○致乙
　○○受傷嚴重，在彰化基督教醫院住院長達十日，所受精神上之痛苦可想而知，原
　審僅核定精神慰藉金三十萬元，顯然偏低。(四)醫藥費敗訴部分全部上訴，其餘為精
　神慰藉金部分上訴。(五)乙○○國中畢業，無不動產，作日常用品直銷，月入二萬元
　至二萬五千元等語，並請求傳訊福興分駐所警員陳裕隆及履勘彰化縣福興鄉社尾村
　福景巷十之六號許書全住宅。
二、上訴人即被上訴人（一審被告）甲○○聲明請求判決：
甲、上訴聲明：
  (一)原判決關於上訴人甲○○敗訴部分廢棄。
  (二)兩項廢棄部分被上訴人乙○○在第一審之訴駁回。
  (三)第一、二審訴訟費用由被上訴人負擔。
乙、答辯聲明：駁回對造之上訴。
其事實上之陳述及所用證據除與第一審判決書記載相同部分引用外，並補稱：
  (一)原判決酌認慰藉金三十萬元仍屬過高。乙○○雖受有傷害，惟其受傷之部位，並
    非要害，早已痊癒，再者其精神上並無痛苦萬分，甚且自知理虧，於案發後之八
    十九年九月九日警訊時即表示，知道許書全與甲○○是夫妻，暫時不提告訴等語
    ，是縱有些許痛苦，甲○○亦因刑事傷害案，受判有期徒刑五月，乙○○精神上
    之痛苦應已疏解，況本件係因乙○○與甲○○之夫許書全通姦共同毆打甲○○，
    造成甲○○婚姻破裂，甲○○所受痛苦不可言喻，且甲○○僅國小畢業，本為家
    庭主婦離婚後一無所有有憂鬱症，現亦無工作全賴娘家扶助，現許書全又將子女
    許家秀、許自榮丟棄於甲○○娘家，甲○○負擔之重更難以言語，原判決酌定慰
    藉金過高。(二)關於與有過失之理由放棄不主張等語。
　　　理　　　由
一、上訴人即被上訴人乙○○於原審起訴主張：上訴人即被上訴人甲○○於民國八十
    九年九月九日上午八時許在彰化縣福興鄉浮景巷十六之三號住處持水刀猛刺乙
    ○○背部二刀，致乙○○右胸壁穿刺傷併氣胸血胸，經送醫救治始免於難，本於
    侵權行為損害賠償請求權求為命甲○○賠償醫藥費一萬二千一百二十九元、精神
    慰藉金一百五十萬元，合計一百五十一萬二千一百二十九元及自起訴狀繕本送達
　　翌日起算法定遲延利息之判決，原審判命給付十五萬六千零六十五元及遲延利息
　　，駁回其餘之訴，乙○○上訴請求再給付五十萬元及遲延利息，甲○○上訴請求
　　廢棄不利部分，改判駁回乙○○之訴。
二、上訴人即被上訴人甲○○則以：乙○○公然在甲○○家中與甲○○之夫許書全（
    現已離婚）連續通姦，並聯手毆打甲○○，使伊身心受創嚴重，併發「創後壓力
    症候群併反應性憂鬱」，一時無法承受壓力而傷害謝王燕，乙○○受傷非在要害
    ，早已痊癒，甲○○已因傷害罪受判有期徒刑五月，乙○○精神上之痛苦應已疏
    解，甲○○婚姻破裂，一無所有現亦無工作，全賴娘家扶助，乙○○請求慰藉金
    金額過高等語資為抗辯。
三、乙○○主張渠於前揭時地遭甲○○持刀刺傷，致右胸壁穿刺傷併氣血胸之事實，
    業經甲○○自認，並有診斷證明書，及白川醫院、彰化基督教醫院函送之病歷資
    料影本在卷可憑，堪信為真實，甲○○抗辯其係在併發「創後壓力症候群併反應
    性憂鬱」病症情況下所為，並提出靜和醫院診斷書影本為證，惟該診斷書，係案
    發四個月後之九十年一月九日開具，並不足以證明甲○○行為時患有此症，此部
    分辯解不足以採取。
四、按因故意或過失侵害他人之權利者，負損害賠償責任，不法侵害他人之身體者，
    被害人雖非財產上之損害，亦得請求相當之金額，民法第一百八十四條第一項前
    段、第一百九十五條第一項定有明文。甲○○持刀刺傷乙○○，故意侵害乙○○
    之身體，自應負侵權行為損害賠償責任。茲就乙○○各項請求分述如下：
  (一)醫藥費：乙○○請求賠償醫藥費一萬二千一百二十九元，業據提出醫療費用單據
    影本五紙為證，甲○○亦未爭執其真正，核其支出細目，亦屬必要，自應准許。
　(二)精神慰撫金：乙○○遭刺傷右胸壁穿刺併氣血胸，自八十九年九月九日入院急診
    住院至八十九年九月十八日出院，前後十日，精神自屬痛苦，乙○○為國小畢業
　　，經濟狀況普通，擁有自用小客車一輛，及秦瑛企業有限公司股資四十萬元，無
　　不動產已婚，育有未成年兒子二名，甲○○為國中畢業，已離婚，無不動產，有
　　子女三名，現無工作及收入依靠娘家扶助等情，為兩造分別陳明，俱無爭執，本
　　院斟酌上開情形及乙○○所受損害程度，認為乙○○請求慰撫金於二十萬範圍內
　　為適當。總計上開應准許賠償金額為二十一萬二千一百二十九元。
五、原判決命給付十五萬零六千零六十五元及自起訴狀繕本送達翌日（即九十年十二
　　月四日有送達證書可按）起算遲延利息，乙○○上訴請求再給付，於五萬六千零
　　六十四元及遲延利息部分上訴為有理由，應將該部分原判決廢棄改判，逾此部分
　　上訴為無理由，應予駁回。甲○○上訴請求廢棄原判決命其給付部分改判駁回乙
　　○○之訴為無理由，應予駁回。
六、甲○○刺傷乙○○，是否出於不滿，乙○○與甲○○之夫許書全連續通姦並聯手
    毆打甲○○，僅屬甲○○侵權行為動機問題，並無過失相抵法則之適用。兩造其
　　餘攻擊防禦方法，不足影響本院上開認定之結果，併此明。
七、據上論結，乙○○之上訴，一部有理由，一部無理由，甲○○之上訴無理由，依
    民事訴訟法第四百四十九條第一項、第四百五十條、第七十九條但書，判決如主
　　文。
中　　　華　　　民　　　國　　九十一　　年　　　八　　　月　　 二十　　 日
~B1民事第四庭審判長法　官　黃斐君
~B2　　　　　　　　法　官　陳蘇宗
~B3　　　　　　　　法　官　張鑫城
右為正本係照原本作成。
不得上訴。
~B　　　　　　　　書記官　茆亞民
中　　　華　　　民　　　國　　九十一　　年　　　八　　　月　　二十三　　日
                                                                        Ｈ